【裁判字號】    97,訴,802
【裁判日期】    980422
【裁判案由】    違反毒品危害防制條例
【裁判全文】
臺灣新竹地方法院刑事判決               97年度訴字第802號
公  訴  人  臺灣新竹地方法院檢察署檢察官
被      告  甲○○
上列被告因違反毒品危害防制條例案件，經檢察官提起公訴（97
年度偵字第3189號），本院判決如下：
    主  文
甲○○共同持有第一級毒品，處有期徒刑月，如易科罰金，以
新臺幣壹仟元折算壹日。緩刑貳年。
扣案內含海洛因溶液之注射針筒壹支（無法析離化驗），沒收銷
燬之。
    事  實
一、甲○○與乙○○係朋友關係，知悉乙○○罹患癌症，且有施
    用第一級毒品海洛因之惡習。嗣乙○○因違反毒品危害防制
    條例案件，經臺灣新竹地方法院檢察署檢察官於民國97年2
    月26日發佈通緝，於97年4 月27日晚上11時30分許為新竹市
    警察局第一分局西門派出所員警緝獲後，遭員警帶至西門派
    出所等候訊問時，因癌症發作疼痛難耐，欲以施用第一毒品
    海洛因之方式止痛，遂於同年月28日上午7 時許，趁機撥打
    其所有之行動電話聯絡甲○○，告以其已遭警方逮捕，然身
    體甚為難過，委請甲○○購買毒品挾帶在早餐內，交付予其
    施用止痛。甲○○明知海洛因為毒品危害防制條例第2條第2
    項第1 款列管之第一級毒品，不得非法持有，竟接受乙○○
    之委託，而與乙○○共同基於持有第一級毒品之犯意，於當
    日上午7 時30分許，前往新竹市建國公園，找到先前販賣毒
    品予乙○○之不詳姓名年籍，綽號「長毛」之成年男子，以
    新臺幣500 元之代價，向該名男子購得內含第一級毒品海洛
    因溶液之注射針筒1 支（無法析離化驗）而持有之。嗣甲○
    ○將該支注射針筒置於塑膠袋底層，上方以三明治及飲料遮
    蓋後，於同日上午8 時50分許，攜入新竹市警察局第一分局
    西門派出所內，欲將內含第一級毒品海洛因溶液之注射針筒
    交予乙○○施用時，為警及時發覺而查獲上情，並扣得內含
    海洛因溶液之注射針筒1支（無法析離化驗）。
二、案經新竹市警察局第一分局報請臺灣新竹地方法院檢察署檢
    察官偵查起訴。
    理  由
壹、程序部分：
    按被告以外之人於審判外之言詞或書面陳述，除法律有規定
    者外，不得作為證據；被告以外之人於審判外之陳述，雖不
    符合同法第159條之1至第159條之4之規定，但經當事人於審
    判程序同意作為證據，法院審酌該言詞陳述或書面陳述作成
    時之情況，認為適當者，亦得為證據；當事人、代理人或辯
    護人於法院調查證據時，知有第159條第1項不得為證據之情
    形，而未於言詞辯論終結前聲明異議者，視為有前項之同意
    ，刑事訴訟法第159條第1項及第159條之5分別定有明文。本
    件被告於本院準備程序及審理時，均表示對於檢察官所提各
    項證據方法之證據能力並無意見，迄至言詞辯論終結前亦未
    聲明異議，本院審酌上開各該證據均非非法取得，並無證據
    能力明顯過低之情形，復經本院於審判期日就上開證據進行
    調查、辯論，依法自有證據能力，先予敘明。
貳、認定事實所憑之證據及認定之理由：
一、被告於警詢、偵查中及本院審理時之自白，證明：其與乙○
    ○係朋友關係，知悉乙○○罹患癌症及有施用第一級毒品海
    洛因之惡習。97年4月28日上午7時30分許，乙○○電話告知
    遭員警緝獲，惟身體疼痛難耐，委請其購買毒品供予施用止
    痛，其乃前往新竹市建國公園向不詳姓名年籍，綽號「長毛
    」之男子購買內含第一級毒品海洛因溶液之注射針筒1 支（
    無法析離化驗）而持有之，並將該支注射針筒放在塑膠袋底
    部，以三明治及飲料遮蓋後攜入西門派出所，為警當場查獲
    之事實。
二、證人乙○○於警詢及本院審理時之證述，證明：其與被告係
    朋友關係，被告知悉其購買毒品之處所。97年4月28日上午7
    時30分許，其因癌症發作疼痛難耐，趁機撥打其所有之行動
    電話，委請被告購買第一級毒品海洛因挾帶在早餐內，攜入
    警局供其施用止痛，惟被告將該注射針筒連同早餐帶進派出
    所，即為警方查獲之事實。
三、新竹市警察局第一分局西門派出所偵查報告，證明：該派出
    所員警於97年4 月27日晚上11時30分許查獲乙○○後，因乙
    ○○打電話通知被告挾帶第一級毒品海洛因供其施打止痛，
    被告遂於同年月28日上午8 時50分許，將內含第一級毒品海
    洛因溶液之注射針筒1 支（無法析離化驗）挾帶在早餐內，
    欲交付予乙○○時，為警當場查獲之事實。
四、查獲照片3 張，證明：被告將內含第一級毒品海洛因溶液之
    注射針筒1 支（無法析離化驗）放入塑膠袋內挾帶之事實。
五、扣案之注射針筒1 支及行政院衛生署草屯療養院草療鑑字第
    0970006249號鑑定書1 份，證明：扣案之注射針筒內之溶液
    確含海洛因成分之事實。
、論罪與科刑：
(一)、罪名─
(1)、按刑法上之幫助犯，以正犯已經犯罪為前提要件，故幫助犯
    無獨立性，係從屬於正犯而成立，如無他人犯罪行為之存在
    ，幫助犯即無由成立，最高法院83年度台上字第1747號判決
    可供參考。查被告受乙○○委託購買第一級毒品海洛因供乙
    ○○施用而持有，其委託購買之行為，係對施用毒品行為之
    助力，所實施者，並非構成要件之行為，雖係幫助犯，惟乙
    ○○未及施用即為警查獲，並未構成施用第一級毒品海洛因
    之罪名，被告自無成立幫助施用第一級毒品海洛因罪名可言
    ，是核被告所為，係犯毒品危害防制條例第11條第1 項持有
    第一級毒品罪。
(2)、公訴人固認被告所為，係犯毒品危害防制條例第8條第1項、
    第5 項之轉讓第一級毒品未遂罪。惟按轉讓毒品與受託代買
    毒品之區別，在於前者原基於為自己之意思購買後，始起意
    將其所有之禁藥以移轉所有權之意思交付他人，後者則該物
    之所有權自始歸屬於委託人，受託代買之人僅係替委託人持
    有，其將毒品交付予委託人，乃係受託代買之當然結果，其
    間並無移轉所有權之意思，最高法院85年度台上字第4470號
    、86年度台上字第157號、88年度台上字第704號、98年度台
    上字第929 號判決意旨參照。查被告係受乙○○委託，聽從
    乙○○之指示，出面購買第一級毒品海洛因供乙○○施用等
    情，迭經被告於警詢、偵查中及本院審理時供陳明確，核與
    證人乙○○於警詢及本院審理時證述之情節大致相符，參酌
    被告並未施用毒品之事實，此經被告供明在卷，並有臺灣高
    等法院被告前案紀錄表1 份在卷可佐，果非因乙○○電話要
    求，被告實無購買而持有毒品之意願及可能，堪認被告所述
    受託購買毒品之情，應為事實，堪以採信。而被告既係受乙
    ○○委託購買海洛因，應僅係替乙○○暫時持有，該海洛因
    之所有權，自始歸屬於委託人乙○○，被告其後將海洛因交
    付予乙○○，應無移轉所有權之意思，則依上開說明，即難
    認定被告符合轉讓毒品罪之要件，公訴人認應依毒品危害防
    制條例第8條第1項之轉讓第一級毒品罪處斷，即有未洽，惟
    起訴之基本社會犯罪事實同一，茲變更檢察官所引應適用之
    法條，改依毒品危害防制條例第11條第1 項之持有第一級毒
    品罪論處。
(二)、共同正犯─
    被告受乙○○委託購買第一級毒品海洛因，係替乙○○持有
    ，已如上述，被告與乙○○間，就上開持有第一級毒品罪，
    均有犯意聯絡及行為分擔，應論以共同正犯。
(三)、科刑─
    爰審酌被告曾有賭博前科之素行、受委託購買毒品而持有之
    犯罪動機與目的、持有海洛因之數量非多，期間不長及坦認
    犯行之犯罪後態度等一切情狀，量處如主文所示之刑，並諭
    知如易科罰金之折算標準。
(四)、緩刑─
    被告未曾受有期徒刑以上刑之宣告，有臺灣新竹地方法院檢
    察署刑案資料查註紀錄表及臺灣高等法院被告前案紀錄表各
    1 份在卷可佐，為疏減朋友乙○○癌症發作之疼痛，一時失
    慮，受乙○○之委託出面購買毒品而觸犯本件罪刑，其經此
    次偵、審程序及刑之宣告，當知所警惕而無再犯之虞，本院
    綜核各情，認上開有期徒刑之宣告，已足策其自新，所宣告
    之刑，以暫不執行為適當，併依法諭知緩刑2 年，以啟向上
    。
(五)、沒收─
    扣案內含海洛因溶液之注射針筒1 支（無法析離化驗），應
    依毒品危害防制條例第18條第1項前段之規定沒收銷燬之。
三、適用之法律：
(一)、刑事訴訟法第299條第1項前段、第300條。
(二)、毒品危害防制條例第11條第1項、第18條第1項前段，刑法第
    11條前段、第28條、第41條第1項前段、第74條第1項第1 款
    。
本案經檢察官張嘉宏到庭執行職務。
中    華    民    國     98    年     4     月   22   日
                  刑事第六庭  審判長法  官   遲中慧
                                    法  官   黃美盈
                                    法  官   林昌義
以上正本證明與原本無異。
如不服本判決應於收受本判決後10日內向本院提出上訴書狀，上
訴書狀應敘述具體理由。上訴書狀未敘述上訴理由者，應於上訴
期間屆滿後20日內補提理由書狀於本院 (均須按他造當事人之人
數附繕本 )「切勿逕送上級法院」。
中    華    民    國     98    年     4     月   22   日
                                    書記官  黃詩傑
附錄本案論罪科刑法條全文：
毒品危害防制條例第11條
持有第一級毒品者，處3年以下有期徒刑、拘役或新臺幣5萬元以
下罰金。
持有第二級毒品者，處2年以下有期徒刑、拘役或新臺幣3萬元以
下罰金。
持有專供製造或施用第一、二級毒品之器具者，處1年以下有期
徒刑、拘役或新臺幣1萬元以下罰金。
持有毒品達一定數量者，加重其刑至2分之1，其標準由行政院定
之。


司法院資訊處製作；財團法人民間司法改革基金會備份。
